---
title: "Analýza kolokvium"
author: "Alžběta Pupíková"
output: 
  html_document:
    theme: flatly
    toc: true
    toc_float: true
    toc_depth: 3
    code_folding: hide
    df_print: paged
---

```{r setup, include=FALSE}
knitr::opts_chunk$set(echo = TRUE)
```


# Načtení knihoven

```{r cars}
library(Seurat)
library(SeuratObject)
library(ggplot2)
library(here)
library(dplyr)
library(tibble)
library(tidyr)

setwd(here("C:/Users/AlzbetaPupikova/Desktop/Osobní/Lab/Analýza GSE176078"))

```

# Načtení matice a metadat

```{r}
data_dir <- "C:/Users/AlzbetaPupikova/Desktop/Osobní/Lab/Analýza GSE176078/GSE176078_Wu_etal_2021_BRCA_scRNASeq (1)/Wu_etal_2021_BRCA_scRNASeq"

counts <- ReadMtx(
  mtx = file.path(data_dir, "count_matrix_sparse.mtx"),
  features = file.path(data_dir, "count_matrix_genes.tsv"),
  cells = file.path(data_dir, "count_matrix_barcodes.tsv"),
  feature.column = 1 
)

metadata <- read.delim(file.path(data_dir, "metadata.csv"), header = TRUE, row.names = 1)

```

# Vytvoření Seurat objektu

```{r}
breast_atlas <- CreateSeuratObject(counts = counts, meta.data = metadata, project = "BreastAtlas_Full")
```


# Počet genů a buněk

```{r}
# Amount of genes
nrow(breast_atlas)
# Amount of cells
ncol(breast_atlas)
```
# Vyfiltrování pouze p53 WT vzorků (v tomto případě pacienti s ER+)

```{r}
colnames(breast_atlas@meta.data)
er_patients <- c("CID3941", "CID3948", "CID3963", "CID4040", "CID4067", 
                 "CID4290", "CID4398", "CID4461", "CID4463", "CID4471", 
                 "CID4530", "CID4535") #ID pacientů jsem zjistila ze supplementary files u článku k danému datasetu
breast_wt <- subset(breast_atlas, subset = orig.ident %in% er_patients)
Idents(breast_wt) <- "ER_WT_Cohort"

```
# Uvolnění paměti

```{r}
rm(breast_atlas)
gc()
```
# Výpočet procenta mitochondriálních genů a vizualizace

```{r}
breast_wt[["percent.mito"]] <- PercentageFeatureSet(breast_wt, pattern = "^MT-")
VlnPlot(breast_wt, features = c("nFeature_RNA", "nCount_RNA", "percent.mito"), ncol = 3, pt.size = 0)
```

# Integration
```{r}

```

# Filtrace dat

```{r}
breast_filtered <- subset(breast_wt, 
                          nFeature_RNA > 300 & 
                          nFeature_RNA < 3000 &   
                          nCount_RNA > 500 & 
                          nCount_RNA < 10000 &     
                          percent.mito < 12)

VlnPlot(breast_filtered, features = c('nFeature_RNA','nCount_RNA','percent.mito'), pt.size = 0)
```

# Kontrola počtu buněk po filtraci 

```{r}
ncol(breast_wt)
ncol(breast_filtered)
```

# Normalizace dat
```{r}
breast_norm <- NormalizeData(breast_filtered)
```
# Hledání variabilních genů

```{r}
breast_norm <- FindVariableFeatures(breast_norm, nfeatures = 2000)
```
# Škálování dat 

```{r}
breast_scaled <- ScaleData(breast_norm)
```
# PCA 

```{r}
breast_scaled <- RunPCA(breast_scaled)

pca_output <- DimPlot(breast_scaled, 
                        label=F,
                        pt.size = 1,
                        reduction = "pca",
                        label.size = 4,
                        group.by = "orig.ident",
                        repel = T,
                        label.box = T) + 
  theme(legend.position = "right") + 
  ggtitle("PCA")
pca_output
```

# Elbow plot

```{r}
ElbowPlot(breast_scaled, ndims = 30)
```
# Dimenzionální redukce - TSNE

```{r}
breast_scaled <- RunTSNE(breast_scaled, dims = 1:20)
```

```{r}
batches <- DimPlot(breast_scaled, 
                        label=F,
                        pt.size = 1,
                        reduction = "tsne",
                        label.size = 4,
                        repel = T,
                        group.by = "orig.ident",
                        label.box = T) + 
  theme(legend.position = "right") + 
  ggtitle("TSNE")
batches
```

# Dimenzionální redukce - UMAP

```{r}
breast_scaled <- RunUMAP(breast_scaled, dims = 1:20)
```

```{r}
umap_output <- DimPlot(breast_scaled, 
                        label=F,
                        pt.size = 1,
                        reduction = "umap",
                        label.size = 4,
                        group.by = "orig.ident",
                        repel = T,
                        label.box = T) + 
  theme(legend.position = "right") + 
  ggtitle("UMAP")
umap_output
```
# Clustering

```{r}
breast_scaled <- FindNeighbors(breast_scaled, dims = 1:20)
breast_scaled <- FindClusters(breast_scaled, resolution = 0.5)
```
# Vizualizace clusterů

```{r}
clusters <- DimPlot(breast_scaled, 
                        label=T,
                        pt.size = 1,
                        reduction = "umap",
                        label.size = 4,
                        group.by = "seurat_clusters",
                        repel = T,
                        label.box = T) + 
  theme(legend.position = "right") + 
  ggtitle("UMAP - Clusters")
clusters
```

```{r}
DimPlot(breast_scaled, reduction = "umap", label = TRUE, pt.size = 0.1)
```
# Feature plot, použijeme standartní markery pro jednotlivé typy buněk karcinomu prsu

```{r}
FeaturePlot(breast_scaled, features = c("EPCAM", "COL1A1", "PECAM1", "CD3D", "CD79A", "CD68"), ncol = 3)
```

# DE - každý cluster proti všem ostatním

```{r}
cluster_markers_ipa <- FindAllMarkers(breast_scaled, 
                                      only.pos = FALSE, 
                                      min.pct = 0.1, 
                                      logfc.threshold = 0.25)
```

```{r}
head(cluster_markers_ipa)
```

# Uložení výsledku z DE pro použití do Ingenuity pathway analysis

```{r}
  
write.csv(cluster_markers_ipa, file = "DE_markers_for_IPA.csv", row.names = FALSE)
```

# Gene enrichment analysis PROGENY - p53

```{r}
library(decoupleR)
library(OmnipathR)

options(omnipathr.curl_verbose = TRUE)
omnipath_set_cachedir(tempdir())


httr::set_config(httr::config(http_version = 2))
Sys.setenv(CURL_HTTP_VERSION = "1.1")

progeny_net <- decoupleR::get_progeny(organism='human', top = 500)
```

```{r}
mat <- as.matrix(breast_scaled@assays[["RNA"]]@layers[["data"]])
rownames(mat) <- rownames(breast_scaled)
colnames(mat) <- colnames(breast_scaled)
```

```{r}
acts <- run_ulm(mat = mat, network = progeny_net, .source = 'source', .target = 'target', .mor = 'weight', minsize = 5)
```

```{r}

breast_scaled[['pathwayscores']] <- acts %>%
  filter(statistic == 'ulm') %>% 
  pivot_wider(id_cols = 'source', names_from = 'condition',
              values_from = 'score') %>%
  :column_to_rownames('source') %>% 
  Seurat::CreateAssayObject(.)
```

```{r}
DefaultAssay(object = breast_scaled) <- "pathwayscores"
```

# Znovu naškálujeme data
```{r}
breast_scaled <- ScaleData(breast_scaled)
breast_scaled@assays$pathwayscores@data <- breast_scaled@assays$pathwayscores@scale.data
```

# Vizualizace pathway scores - p53 a hypoxie

```{r}
DotPlot(breast_scaled, 
        features = c("p53"), 
        group.by = "orig.ident",
        cols = c("darkblue","red")) +
  theme(axis.text.x = element_text(angle = 45, hjust = 1))
```



```{r}
(FeaturePlot(breast_scaled, features = c("p53"), pt.size = 0.8) & 
  scale_colour_gradient2(low = 'darkblue', high = 'red')) +
  ggtitle('p53 activity')
```

# Analýza signálních drah p53 a ATF4 pomocí AddModuleScore

```{r}
DefaultAssay(breast_scaled) <- "RNA"

p53_targets  <- list(c("CDKN1A", "MDM2", "BAX", "BBC3", "GADD45A", "TP53INP1", "FAS"))
atf4_targets <- list(c("DDIT3", "ASNS", "TRIB3", "SLC7A11", "ATF3", "CEBPB", "PPP1R15A"))


breast_scaled <- AddModuleScore(
  object = breast_scaled,
  features = p53_targets,
  name = "p53_Seurat"
)


breast_scaled <- AddModuleScore(
  object = breast_scaled,
  features = atf4_targets,
  name = "ATF4_Seurat"
)

```


```{r}
plot_data_complete <- data.frame(
  p53_Score = breast_scaled$p53_Seurat1,
  ATF4_Score = breast_scaled$ATF4_Seurat1,
  Cluster = breast_scaled$seurat_clusters
)
```

# Výpočet korelace

```{r}
korelace_komplet <- cor.test(plot_data_complete$p53_Score, plot_data_complete$ATF4_Score, method = "pearson")
print(korelace_komplet)
 
```





